【裁判字號】    98,訴,931
【裁判日期】    990113
【裁判案由】    違反毒品危害防制條例
【裁判全文】
臺灣雲林地方法院刑事判決               98年度訴字第931號
公  訴  人  臺灣雲林地方法院檢察署檢察官
被      告  甲○○
上列被告因違反毒品危害防制條例案件，經檢察官提起公訴（98
年度毒偵字第1187號、98年度毒偵字第1275號），被告於準備程
序進行中，就被訴事實為有罪之陳述，本院依簡式審判程序審理
，判決如下：
    主  文
甲○○施用第一級毒品，累犯，處有期徒刑拾月；又施用第一級
毒品，累犯，處有期徒刑拾月，扣案之注射針筒壹支沒收；又施
用第二級毒品，累犯，處有期徒刑陸月。應執行有期徒刑壹年捌
月，扣案之注射針筒壹支沒收。
    事  實
一、甲○○前於民國92年間因施用第一級毒品案件，經本院裁定
    送觀察、勒戒後，認無繼續施用毒品之傾向，於92年12月11
    日釋放出所，並由臺灣雲林地方法院檢察署檢察官於92年12
    月12日以92年度毒偵緝字第123 號為不起訴處分確定，復於
    94年間因施用第一、二級毒品案件，經臺灣嘉義地方法院以
    94年度訴字第359 號判處應執行有期徒刑10月確定。繼於96
    年間，3 次犯施用第一級毒品案件，分別經本院以96年度訴
    字第241 號、第528 號、第609 號判處有期徒刑確定，與其
    另犯之3 件竊盜案件合併執行，經減刑後，甫於98年5 月8
    日縮短刑期執行完畢。詎仍不知悔改，復基於施用第一級毒
    品海洛因之犯意，分別於(一)、98年8 月13日某時，在雲林縣
    莿桐鄉○○村○○路46號住處，以將毒品海洛因置入注射針
    筒內，再摻入礦泉水混合注射手臂之方式，施用第一級毒品
    海洛因1 次，施用後將注射針筒丟棄；(二)、98年10月20日晚
    間某時，在雲林縣斗六市友人江志宏住處，以前揭方式施用
    第一級毒品海洛因1 次。另基於施用第二級毒品甲基安非他
    命之犯意，於98年10月20日晚間某時，在雲林縣莿桐鄉○○
    村○○路46號住處，以將毒品甲基安非他命置入玻璃管內，
    點火燒烤後，吸食其煙霧之方式，施用第二級毒品甲基安非
    他命1 次，施用後將玻璃管丟棄。嗣分別於(一)、98年8 月15
    日下午3 時35分，經員警通知甲○○到案接受定期採尿，檢
    出毒品嗎啡之陽性反應。(二)、98年10月21日上午8 時20分，
    由員警持本院搜索票，在雲林縣莿桐鄉○○村○○路46號執
    行搜索，當場查扣甲○○所有供施用（非專用）毒品海洛因
    之用之注射針筒1 支，同日徵其同意採其尿液送驗，檢出毒
    品嗎啡及甲基安非他命之陽性反應，始查悉上情。
二、案經雲林縣警察局斗六、斗南分局報告臺灣雲林地方法院檢
    察署檢察官偵查起訴。
    理  由
一、被告甲○○所犯係死刑、無期徒刑、最輕本刑為3 年以上有
    期徒刑以外之罪，其於準備程式就前揭被訴事實為有罪之陳
    述，經告知簡式審判程式之旨，並聽取其與公訴人之意見後
    ，本院合議庭認無不得或不宜改依簡式審判程式進行之處，
    爰依刑事訴訟法第273 條之1 第1 項、第284 條之1 ，裁定
    由受命法官獨任進行簡式審判程序。
二、上開事實，業據被告甲○○於本院準備程序時坦承不諱（詳
    本院卷準備程序及審判筆錄，雖被告對於如何施用海洛因之
    方式與警詢供述不同，惟對有施用毒品海洛因之行為，並無
    不同，不影響本件對被告施用第一級毒品犯罪事實之認定）
    ，本院認為由扣案之注射針筒1 支，應可確定被告於2 次警
    詢時所供：其係以將毒品海洛因置入注射針筒內，再摻入礦
    泉水混合注射手臂之方式，施用第一級毒品海洛因較其於檢
    察官及本院審理時供稱：係將海洛因摻入香菸內施用為可採
    ，而被告於98年8 月15日、98年10月21日為警所採之尿液，
    經分別送請臺灣檢驗科技股份有限公司以酵素免疫分析法（
    ＥＩＡ）初步檢驗，再以氣相層析質譜儀法（ＧＣ／ＭＳ）
    確認檢驗結果，呈嗎啡及嗎啡、甲基安非他命陽性反應，此
    有臺灣檢驗科技股份有限公司98年9 月2 日及98年11月11日
    各出具之濫用藥物檢驗報告共2 紙在卷可稽，足認被告之任
    意性自白與事實相符，堪予採信。另查被告前有如事實欄所
    載之施用毒品犯行，有臺灣高等法院被告前案紀錄表在卷可
    憑，而按毒品危害防制條例第20條、第23條將施用毒品之刑
    事處遇程序，區分為「初犯」及「5 年內再犯」、「5 年後
    再犯」。依其立法理由之說明：「初犯」，經觀察、勒戒或
    強制戒治後，應為不起訴處分或不付審理之裁定；經觀察、
    勒戒或強制戒治執行完畢釋放後，「5 年內再犯」者，因其
    再犯率甚高，原實施之觀察、勒戒及強制戒治既已無法收其
    實效，爰依法追訴或裁定交付審理。至於經觀察、勒戒或強
    制戒治執行完畢釋放後，「5 年後再犯」者，前所實施之觀
    察、勒戒或強制戒治已足以遮斷其施用毒品之毒癮，為期自
    新及協助其斷除毒癮，仍適用「初犯」規定，先經觀察、勒
    戒或強制戒治之程序。從而依修正後之規定，僅限於「初犯
    」及「5 年後再犯」二種情形，始應先經觀察、勒戒或強制
    戒治程序。倘被告於5 年內已再犯，經依法追訴處罰，縱其
    第3 次（或第3 次以上）再度施用毒品之時間，在初犯經觀
    察、勒戒或強制戒治執行完畢釋放5 年以後，已不合於「5
    年後再犯」之規定，且因已於「5 年內再犯」，顯見其再犯
    率甚高，原實施觀察、勒戒或強制戒治，已無法收其實效，
    即依該條例第10條處罰（最高法院95年第7 次刑事庭會議決
    議同此見解）。查本件被告2 次施用海洛因、1 次施用甲基
    安非他命之時間，雖在觀察、勒戒執行完畢釋放之5 年後，
    然被告於觀察、勒戒執行完畢釋放後5 年內之94年及96年間
    ，已因施用毒品案件，經法院判處有期徒刑確定，有臺灣高
    等法院被告前案紀錄表附卷足憑，依照前開說明，被告已非
    「初犯」，亦不合於「5 年後再犯」之規定，不再適用毒品
    危害防制條例第20條第1項 ，而應依法逕為追訴處罰。綜上
    所述，本件事證明確，被告犯行堪以認定，應依法論科。
三、按海洛因、甲基安非他命分別係毒品危害防制條例第2 條第
    2 項第1 款、第2 款所規範之第一級、第二級毒品，被告分
    別予以施用，核其所為係犯2 次同條例第10條第1 項之施用
    第一級毒品罪及1 次第10條第2 項之施用第二級毒品罪。被
    告所犯上開3 罪間，犯意各別，行為互殊，應分論併罰。其
    2 次施用第一級毒品海洛因前持有第一級毒品海洛因及施用
    第二級毒品甲基安非他命前持有第二級毒品甲基安非他命之
    低度行為，均為施用之高度行為所吸收，不另論罪。又被告
    前有事實欄所載科刑、執行前案紀錄，有臺灣高等法院被告
    前案紀錄表在卷可憑，於前案有期徒刑執行完畢後5 年內，
    分別故意再犯有期徒刑以上之本案3 罪，均論以累犯，各依
    刑法第47條第1 項之規定加重其刑。爰審酌被告前有毒品前
    科，竟仍不知改悔，陷於毒癮而難以自拔，危害國民健康，
    及其犯罪之動機、手段、於本件犯罪後，尚能坦承犯行，態
    度良好等情，各量處如主文所示之刑，並定其應執行刑，如
    主文所示。
四、於98年10月21日查扣之注射針筒1 支為被告所有，業據被告
    於本院審理時供述甚明，且經本院認定該扣案之注射針筒1
    支係供（但非專供）被告施用海洛因毒品之工具，亦如上述
    ，爰依刑法第38條第1 項第2 款、第3 項之規定併於其該次
    犯罪主文項下，宣告沒收之。另被告於98年8 月13日用以施
    用第一級毒品海洛因之工具即注射針筒1 支及於98年10月20
    日施用毒品甲基安非他命之工具即玻璃管1 個，既未扣案，
    又非違禁物，且上開之物，通常用後即丟棄，為免執行之困
    難，爰不另予宣告沒收，附此敘明。
據上論斷，依刑事訴訟法第273 條之1 第1 項、第299 條第1 項
前段，毒品危害防制條例第10條第1 項、第2 項，刑法第11條前
段、第47條第1 項、第51條第5 款、第38條第1 項第2 款，判決
如主文。
本案經檢察官陳詠薇到庭執行職務。
中    華    民    國    99    年    1     月    13    日
                  刑事第三庭  法  官  張文俊
以上正本證明與原本無異。
如不服本判決，應於收受送達後10日內，向本院提出上訴書狀，
並應敘述具體理由；其未敘述上訴理由者，應於上訴期間屆滿後
20日內，向本院補提理由書（均須按他造當事人之人數附繕本）
，「切勿逕送上級法院」。
                              書記官  金雅芳
中    華    民    國    99    年    1     月    13    日
附錄本案論罪科刑法條全文：
毒品危害防制條例第10條
施用第一級毒品者，處六月以上五年以下有期徒刑。
施用第二級毒品者，處三年以下有期徒刑。

司法院資訊處製作；財團法人民間司法改革基金會備份。
